【裁判字號】    98,上訴,1581
【裁判日期】    981117
【裁判案由】    違反臺灣地區與大陸地區人民關係條例
【裁判全文】
臺灣高等法院高雄分院刑事判決        98年度上訴字第1581號
上  訴  人  臺灣高雄地方法院檢察署檢察官
被      告  甲○
上列上訴人因被告違反臺灣地區與大陸地區人民關係條例案件，
不服臺灣高雄地方法院98年度訴字第969 號中華民國98年9 月22
日第一審判決（起訴案號：臺灣高雄地方法院檢察署98年度偵字
第8769號），提起上訴，本院判決如下：
     主  文
上訴駁回。
     理  由
一、按上訴書狀應敘述具體理由；所謂具體理由，必係依據卷內
    既有訴訟資料或提出新事證，指摘或表明第一審判決有何採
    證認事、用法或量刑等足以影響判決本旨之不當或違法，而
    構成應予撤銷之具體事由，始克當之；倘僅泛言原判決認定
    事實錯誤、違背法令、量刑失之過重或輕縱，而未指出具體
    事由，或形式上雖已指出具體事由，然該事由縱使屬實，亦
    不足以認為原判決有何不當或違法者（例如：對不具有調查
    必要性之證據，法院未依聲請調查亦未說明理由，或援用證
    據不當，但除去該證據仍應為同一事實之認定），皆難謂係
    具體理由，俾與第二審上訴制度旨在請求第二審法院撤銷、
    變更第一審不當或違法之判決，以實現個案救濟之立法目的
    相契合，並節制濫行上訴。又第二審法院認為上訴書狀未敘
    述理由或上訴有刑事訴訟法第362 條前段之情形者，應以判
    決駁回之，同法第361 條第2 項、第367 條前段定有明文。
    是上訴書狀全未敘述理由者，應先命補正；已敘述理由但不
    具體者，毋庸命補正，應由第二審法院以判決逕予駁回上訴
    ，未依法駁回者，有受理訴訟不當之違法。最高法院24年度
    總會決議第93號提案(四)、97年台上字第892 號、97年台上字
    第3889號判決參照。
二、本件檢察官以被告甲○經原審論以共同違反不得使大陸地區
    人民非法進入臺灣地區之規定，處有期徒刑1 年，減為有期
    徒刑6 月，並予宣告應向指定之公益團體、地方自治團體或
    社區提供60小時義務勞務之附條件緩刑3 年，緩刑期間付保
    護管束，固非無見，惟被告始終否認犯行，與共同被告周玉
    雲自始坦承犯行，其情節輕重有別，況如對被告宣告緩刑，
    是否足使被告心生警惕，而認原審對本件被告就刑之量定及
    緩刑宣告有違比例及實質平等原則等語提起上訴，有其上訴
    書在卷可稽。
三、經查，原審綜以本件卷證資料，認被告甲○及共同被告周玉
    雲與通緝中之主嫌呂忠賢所為，均係違反臺灣地區及大陸地
    區人民關係條例第15條第1 款不得使大陸地區人民非法進入
    臺灣地區之規定，應論以修正前臺灣地區及大陸地區人民關
    係條例第79條第1 項之罪，並審酌被告甲○與共同被告周玉
    雲以假結婚真入境之方式，使大陸地區人民入境台灣地區，
    對社會造成潛在之危險及管理之漏洞，所為誠屬可議，惟念
    及被告周玉雲自始坦承犯行，犯後態度尚可，被告甲○雖否
    認犯行，然並無前科，此有臺灣高等法院被告前案紀錄表在
    卷可參（見原審二卷第6 頁），素行尚佳，且參酌其2 人在
    本件均非居於主導地位，參與情節較輕等一切情狀，分別量
    處如有期徒刑1 年，並依中華民國九十六年罪犯減刑條例各
    減為有期徒刑6 月，如易科罰金，以新臺幣900 元折算1 日
    。再以，本件被告甲○前未曾受有期徒刑以上刑之宣告，共
    同被告周玉雲則前於94年間因公共危險案件，經原審以94年
    度簡字第4340號判處有期徒刑3 月，緩刑2 年且未經撤銷，
    有臺灣高等法院被告前案紀錄表2 份在卷可參（見原審二卷
    第6 至7 頁），其等僅因一時失慮致罹刑典，經此偵審程序
    及刑之宣告後，當知所警惕，信無再犯之虞，因認所宣告之
    刑以暫不執行為適當，爰依刑法第74條第1 項第1 款規定，
    均諭知緩刑3 年，以啟自新，復為促使其等日後得以知曉尊
    重法治之觀念，並予諭知被告2 人各應向指定之公益團體、
    地方自治團體或社區提供60小時之義務勞務及緩刑期間付保
    護管束，俾能由觀護人予以適當督促，並發揮附條件緩刑制
    度之立意及避免短期自由刑執行所肇致之弊端，以期符合本
    件緩刑目的，已詳敘所憑之證據與認定之理由，所為論敘。
    且按緩刑為法院刑罰權之運用，旨在獎勵自新，祇須合於刑
    法第74條所定之條件，法院本有自由裁量之職權，上訴意旨
    僅就原審刑罰裁量職權之行使而為指摘，不能認上訴有理由
    ，有最高法院72年台上字第3647號判例可資參照；而關於刑
    之量定及緩刑之宣告，係實體法上賦予法院得為自由裁量之
    事項，倘其未有逾越法律所規定之範圍，或濫用其權限，即
    不得任意指摘為違法，以為上訴之理由，亦有最高法院75年
    台上字第7033號判例足資遵循。準此，是否認本件被告甲○
    所宣告之刑，以暫不執行為適當，而予以諭知緩刑及其刑之
    重輕，均係實體法上賦予法院得為自由裁量之事項，如其未
    有逾越法律所規定之範圍，或濫用其權限之情形，尚不得據
    此以原判決諭知緩刑有違比例原則、平等原則等一般法律原
    則，而認原判決宣告緩刑及量刑為不當或違法。是原審所為
    上開論敘，經核並無違背經驗法則或論理法則，量刑亦屬允
    當，其就本件被告甲○諭知緩刑亦無不當或違法之處。
四、檢察官固執前揭情詞提起上訴，就原審得依職權自由裁量之
    事項，指摘原審量刑失出、宣告緩刑違法、不當，惟檢察官
    起訴本件被告犯行時，並未具體求刑，且於原審審判期日審
    判長就科刑範圍有無意見，詢問各當事人、辯護人時，檢察
    官亦表示無意見，嗣被告及辯護人均表示請求從輕量刑，並
    諭知緩刑後，復未見檢察官再予表示有何意見或不妥之處（
    見原審二卷第31頁審判筆錄）。則檢察官事後以前揭情詞為
    理由，提起本件上訴，顯未依據卷內既有訴訟資料或提出新
    事實、新證據指出原判決有何不當或違法而足以影響判決本
    旨，並構成應予撤銷之具體指摘事由，況是否宣告緩刑及刑
    之量定，本屬法院得依職權自由裁量之事項，原審既已審酌
    本件被告甲○與共同被告周玉雲之素行不同、有無坦認犯行
    及其參與之情節輕重等一切情狀，與其等僅因一時失慮致罹
    刑典，經此偵審程序及刑之宣告後，當知所警惕，信無再犯
    之虞，因認所宣告之刑以暫不執行為適當，復為促使其等日
    後得以知曉尊重法治之觀念，並予諭知義務勞務及緩刑期間
    付保護管束，俾能發揮附條件緩刑制度之立意及避免短期自
    由刑執行所肇致之弊端，以符合本件緩刑目的。衡諸原審所
    為之量刑及緩刑宣告，核均未有逾越法律所規定之範圍，或
    濫用其權限之情形，亦無悖離國民感情及法律秩序，或違背
    比例原則、平等原則等法律一般原則，自不生違背法令之問
    題。是檢察官徒據前詞提起上訴，指摘原審就本件被告甲○
    較之共同被告周玉雲，量刑實有過輕，且緩刑宣告不當云云
    ，顯屬未敘述具體理由。按之上開規定，檢察官之上訴要屬
    違背法律上之程式，自應由本院依同法第367 條前段、第37
    2條規定，不經言詞辯論逕行判決如主文。
中    華    民    國    98    年    11    月    17    日
                    刑事第三庭  審判長法  官  莊崑山
                                      法  官  張意聰
                                      法  官  莊松泉
以上正本證明與原本無異。
如不服本判決應於收受本判決後10日內向本院提出上訴書狀，其
未敘述上訴理由者，並得於提起上訴後10日內向本院補提理由書
狀（均須按他造當事人之人數附繕本）「切勿逕送上級法院」。
中    華    民    國    98    年    11    月    17    日
                                      書記官  葉淑華


司法院資訊處製作；財團法人民間司法改革基金會備份。
